【裁判字號】    99,聲再,138
【裁判日期】    990427
【裁判案由】    家暴妨害自由
【裁判全文】
臺灣高等法院刑事裁定                 99年度聲再字第138號
再審聲請人
即受判決人  甲○○
上列聲請人因家暴妨害自由案件， 對於本院於民國99年3月18日
所為之98年度上易字第2978號確定判決，聲請再審，本院裁定如
下：
    主  文
再審之聲請駁回。
    理  由
一、再審聲請意旨略以：
  (一)汽車行進中，尚未熄火，鑰匙根本無法拔出，告訴人陳稱聲
    請人於汽車行進中拔取鑰匙之陳述，足以證明所言不實，聲
    請人根本並未奪取告訴人之車鑰匙，故原判決漏未審酌告訴
    人於偵查中所述：「我們是開車到住處的地下停車場，在停
    車場發生爭執，我車子還沒有停好，她就拔走我的鑰匙，跑
    進電梯」等語，有悖常理。
  (二)證人莊福順於原審審理時，亦證稱：「後來是林先生下來把
    車移走。」，則聲請人何來妨害告訴人行使權利之情事。
  (三)證人余端春於原審時證稱「沒看到」聲請人手上拿車鑰匙，
    足見不僅證人余端春及蔣美玉之證詞，無法證明聲請人有拔
    取告訴人車鑰匙之行為，且證人余端春表示「沒看到」聲請
    人手上有拿汽車鑰匙之證詞，適足反證聲請人並無妨害告訴
    人使用汽車或自由離去之犯行。
  (四)證人余端春自承係「推論」汽車由聲請人移走，而非其「親
    見親聞」聲請人拔取車鑰匙後，經管理員催促，才由聲請人
    將汽車移走，其所言與證人莊福順上開陳述不符，且其表示
    「推論」或「推測」之詞，根本無證據能力。
  (五)證人莊福順於在偵查時，檢察官問：「停車場是否有監視錄
    影機？」莊福順答：「有，但是電梯內的監視錄影器故障了
    」，原確定判決對此重要證據，漏未審酌，且未調閱，足生
    影響判決結果， 爰依刑事訴訟法第421條規定聲請再審云云
    。
二、按刑事訴訟法第421條規定， 不得上訴於第三審法院之案件
    ，其經第二審法院確定之有罪判決，就足生影響於判決之重
    要證據漏未審酌，得聲請再審。而所謂「足生影響於判決之
    重要證據漏未審酌」者，係指該證據業經法院予以調查或經
    聲請調查而未予調查，致於該確定判決中漏未加以審認，而
    該證據如經審酌，則足生影響於該判決之結果，應為被告有
    利之判決而言。如當事人所提出之證據，縱加以審酌，仍不
    足以生影響於該判決結果者，或法院已加以調查，而本於論
    理法則、經驗法則，而為證據之取捨，不採為被告有利之認
    定者，即非漏未審酌，自不得據為再審之理由。又所謂重要
    證據，必須該證據已足認定受判決人應受無罪、或免訴、或
    輕於原審所認定之罪名方可，如不足以推翻原審所認定罪刑
    之證據，即非足生影響於原判決之重要證據。
三、經查：
  (一)原確定判決中已於理由內詳加敘明其所憑之論據，綜合聲請
    人之供述，告訴人林啟瑞之指證，證人余端春、蔣美玉、莊
    福順等證言，詳敘斟酌取捨而得判決心證的理由。聲請意旨
    (一)雖以「汽車行進中，尚未熄火，鑰匙根本無法拔出」為理
    由， 惟告訴人林啟瑞於97年7月29日於臺灣板橋地方法院檢
    察署偵訊中所稱：「我車子還沒有停好，她就拔走我的鑰匙
    」，並無提及車子是否有在行進中或已熄火，聲請人認為車
    子尚未熄火云云，純屬臆測之詞，不足採信。
  (二)另聲請意旨(二)、(三)、(五)所稱之「證人莊福順、余端春」等人
    之證詞有漏未審酌情事，惟該等供述證據均經原確定判決加
    予斟酌， 此觀諸本院前揭98年度上易字第2978號判決第4頁
    、第5頁理由一（二）所載甚明， 顯見原確定判決即無就足
    生影響於判決之重要事實、證據有何漏未審酌之情事。至聲
    請人其餘部分之聲請意旨，無非係對原審取捨證據之職權行
    使予以指摘，並針對卷內證據持與原審法院為相異之評價，
    難認屬於足以影響原判決之重要證據漏未審酌，亦與刑事訴
    訟法第421條之再審要件不合。
四、綜上所述，聲請人具狀聲請再審所稱之證據既已經法院調查
    斟酌，本於論理法則、經驗法則，於判決內詳予敘明，且該
    等證據亦不足以認定聲請人應受無罪、或免訴、或輕於原審
    所認定之罪名。本件聲請人所舉聲請再審之理由，核與上引
    法條所定無一相符，均難認有再審理由，應予駁回。
據上論斷，應依刑事訴訟法第434條第1項，裁定如主文。
中    華    民    國    99    年    4     月     27   日
                  刑事第十八庭  審判長法  官  吳鴻章
                                      法  官  曾淑華
                                      法  官  汪梅芬
以上正本證明與原本無異。
不得抗告。
                                      書記官  初玲玲
中    華    民    國    99    年    4     月    27    日

司法院資訊處製作；財團法人民間司法改革基金會備份。
